【裁判字號】    90,交上訴,142
【裁判日期】    900928
【裁判案由】    過失致死
【裁判全文】
台灣高等法院交通事件判決                        九十年度交上訴字第一四二號
    上  訴  人
    即  被  告  甲○○
右上訴人因過失致死案件，不服台灣板橋地方法院九十年度交訴字第四九號，中華民
國九十年七月二十四日第一審判決（起訴案號：台灣板橋地方法院檢察署八十九年度
偵字第三七六０號），提起上訴，本院判決如左：
    主  文
原判決撤銷。
甲○○從事業務之人，因業務上之過失致人於死，累犯，處有期徒刑肆月，如易科罰
金以佰元折算壹日。
    事  實
一、甲○○前曾於民國(下同)八十六年間因違反麻醉藥品管理條例案件，經原法院判
    處有期徒刑六月確定，於八十七年二月十七日執行完畢，其後受僱於「佳誠傢俱
    行」擔任送貨員，以駕駛小貨車載運傢俱貨物為業，為從事駕駛業務之人，復於
    八十九年一月九日晚上九時四十分許，駕駛車號ＤＯ－七八一七號自用小貨車，
    載運傢俱貨物，沿臺北縣五股鄉○○路由泰山往五股方向行駛，行經成泰路一段
    八十五巷口前右彎之彎道路段時，本應注意汽車行駛時，駕駛人應注意車前狀況
    ，並隨時採取必要之安全措施，且汽車行經彎道時應減速慢行，作隨時停車之準
    備，又汽車交會時，會車相互之間隔不得少於半公尺，按其當時情節又非不能注
    意，竟疏未注意車前彎道對向交會來車狀況，減速慢行，並保持會車之安全間隔
    距離，適有謝國慶騎乘車號ＩＣＥ－一七○號重型機車自彎道對向駛來，亦疏未
    減速慢行，保持會車之安全間隔距離，因而兩車會車時閃避不及，甲○○駕駛之
    小貨車左後側車身逕與謝國慶騎乘之機車左側把手處發生擦撞，以致謝國慶人車
    倒地滑行數公尺，謝國慶因此受有頭部鈍傷，頭頂枕骨骨折等傷害，甲○○肇事
    後於犯罪未被有偵查權之機關或公務員發覺前，即央請路人代以電話報警自首，
    並將謝國慶送醫急救，且於警察到場處理時表明係肇事者，願接受裁判。惟謝國
    慶經送醫急救後，延至翌日（即同年月十日）凌晨三時四十分許（起訴書誤繕為
    凌晨四時許），仍因顱內出血不治死亡。
二、案經謝國慶之妻乙○○訴由臺北縣警察局蘆洲分局報請臺灣板橋地方法院檢察署
    檢察官偵查起訴。
    理  由
一、訊據被告甲○○固不否認有於右揭時地駕車與被害人謝國慶發生擦撞車禍之事實
    ，惟矢口否認有過失致死之責任，辯稱：伊所駕貨車係在伊自己車道行駛，係被
    害人騎乘機車疾速駛入伊車道，才造成車禍傷亡，伊並無疏失云云。然查，據警
    製道路交通事故調查報告表、現場相片所示，被告所駕小貨車與被害人騎乘之機
    車，肇事後所停位置均貼近在道路中央分向線，足見二車會車時均為保持半公尺
    以上之安全間隔距離，又據被告於原審九十年四月二十四日調查時供稱：伊當時
    車速約三十公里，在三十公尺前即看到被害人機車，對方車速很快駛在伊車道上
    ，當時伊車頭已閃過，但車尾無法閃過，之後就撞到了等語（見原審訊問筆錄）
    ，堪見被告在足以反應之距離即見到被害人機車駛來，且試圖閃躲，然核諸上開
    道路交通事故調查報告表、現場照片所示被告小貨車肇事後停駛位置對照觀之，
    堪見兩車會車擦撞時，被告仍貼近道路中央分向線行駛，顯見其當時並未減速慢
    行，做隨時停車之準備或儘早採取必要之安全措施閃躲，因此被告對本件肇事應
    有過失無訛。按汽車行駛時，駕駛人應注意車前狀況，並隨時採取必要之安全措
    施；又汽車行經彎道時，應減速慢行，作隨時停車之準備；又汽車交會時，會車
    相互之間隔不得少於半公尺，道路交通安全規則第九十四條第三項、第九十三條
    第一項第四款、第一百條第五款分別定有明文，被告既考領有駕照，對於上開規
    定自當知之甚稔，其於右揭時地駕駛車輛，應注意能注意而不注意上開規定，以
    致肇事，被告之行為自有過失。況本件經送臺灣省臺北縣區車輛行車事故鑑定委
    員會鑑定及臺灣省車輛行車事故覆議鑑定委員會覆議結果，亦持相同見解，均認
    被告與被害人會車時均互未保持安全間隔，為肇事原因，有該等委員會九十年一
    月十二日北鑑字第九○○○二六號鑑定意見書、九十年六月十一日府覆議字第九
    ○○八七九號函在卷可稽，益證被告確有過失。是被告上開所辯無過失責任云云
    ，自不足採。又被害人謝國慶確因本件車禍受傷死亡，亦經臺灣板橋地方法院檢
    察署檢察官督同法醫師相驗明確，製有相驗屍體證明書、驗斷書及勘驗筆錄等在
    卷可憑。雖被害人於本件車禍之發生，亦疏未減速慢行及保持會車之安全間隔距
    離，因而兩車會車時閃避不及，致肇禍端，同有過失，但被告之過失行為與被害
    人之死亡間具有相當因果關係，被告即難解免過失致人於死之罪責。是本件事證
    明確，被告犯行堪以認定。
二、被告係受僱駕駛貨車送貨之事實，業據其自承在卷，其自屬從事駕駛業務之人。
    核其因業務上之過失肇事致被害人謝國慶死亡，所為係犯刑法第二百七十六條第
    二項之業務過失致死罪。被告前曾於八十六年間因違反麻醉藥品管理條例案件，
    經本院判處有期徒刑六月確定，於八十七年二月十七日執行完畢，有臺灣高等法
    院檢察署刑案紀錄簡覆表在卷可稽，其於受有期徒刑執行完畢後，於五年內再犯
    本件有期徒刑以上之罪，為累犯，應依法加重其刑。又被告於肇事後旋即央請路
    人報警自首，並於警察到場處理時坦認為肇事者，願接受裁判之事實，有臺北縣
    警察局蘆洲分局九十年四月三十日九十蘆警刑字第八八○八號函在卷可按，其於
    犯罪未被有偵查權之機關或公務員發覺前，向臺北縣警察局蘆洲分局報案自首犯
    行，並接受審判，應依自首之規定減輕其刑，並先加後減之。原審予以被告論罪
    科刑，固非無見，惟查，原判決於事實欄載明被害人亦疏未減速慢行及保持會車
    之安全間隔距離，因而兩車會車時閃避不及，致肇禍端，同有過失，然於理由中
    竟疏未論述，且量刑時未加以審酌，理由即有未備。被告上訴意旨，仍執陳詞，
    否認犯罪，雖不足取，惟原判決既有可議，應由本院將原判決撤銷改判。爰審酌
    被告過失程度之輕重、被害人亦有過失、肇事後態度、業與被害人家屬達成民事
    部分和解（見原審九十年四月二十四日訊問筆錄）等一切情狀，量處如主文第二
    項所示之刑，又刑法第四十一條業於九十年一月十日修正公布，於同年月十二日
    生效，該條第一項修正規定為「犯最重本刑為五年以下有期徒刑以下之刑之罪，
    而受六個月以下有期徒刑或拘役之宣告，因身體、教育、職業、家庭之關係或其
    他正當事由，執行顯有困難者，得以一元以上三元以下折算一日，易科罰金。但
    確因不執行所宣告之刑，難收矯正之效，或難以維持法秩序者，不在此限。」，
    經比較新舊法結果，被告所犯上開之罪，行為後依修正後之刑法第四十一條第一
    項前段規定，則得易科罰金，顯較為有利，爰依刑法第二條第一項前段，適用修
    正後刑法第四十一條第一項前段規定，就被告上開所量處之刑，併諭知易科罰金
    之折算標準。
據上論斷，應依刑事訴訟法第三百六十九條第一項前段、第三百六十四條、第二百九
十九條第一項前段，刑法第二條第一項前段、第二百七十六條第二項、第四十七條、
第六十二條前段、第四十一條第一項前段，罰金罰鍰提高標準條例第一條前段、第二
條，判決如主文。
本案經檢察官王安明到庭執行職務
中      華      民      國     九十     年      九      月    二十八    日
                              台灣高等法院刑事第七庭
                                  審判長法  官  吳  啟  民
                                        法  官  林  瑞  斌
                                        法  官  蘇  隆  惠
右正本證明與原本無異。
如不服本判決應於收受送達後十日內向本院提出上訴書狀，其未敘述上訴之理由者並
得於提起上訴後十日內向本院補提理由書（均須按他造當事人之人數附繕本）。
                                        書記官  周  素  秋
中      華      民      國     九十     年      九      月    二十八    日
附錄本案論罪科刑法條全文：
刑法第二百七十六條
因過失致人於死者，處二年以下有期徒刑、拘役或二千元以下罰金。
從事業務之人，因業務上之過失犯前項之罪者，處五年以下有期徒刑或拘役，得併科
三千元以下罰金。


司法院資訊處製作；財團法人民間司法改革基金會備份。
